【裁判字號】    99,交聲,1190
【裁判日期】    990416
【裁判案由】    聲明異議
【裁判全文】
臺灣臺中地方法院交通事件裁定        99年度交聲字第1190號
原處分機關  交通部公路總局臺中區監理所豐原監理站
異  議  人
即受處分人  甲○○
上列受處分人因違反道路交通管理處罰條例案件，對於交通部公
路總局臺中區監理所豐原監理站民國99年3 月10日所為之裁決（
豐監稽監違字第裁63-Z3A016229號），聲明異議，本院裁定如下
：
    主  文
原處分關於吊扣普通大貨車駕駛執照拾貳個月部分撤銷。
前項撤銷部分，甲○○自用小客車駕駛人駕駛汽車，經測定酒精
濃度超過規定標準，吊扣普通小型車駕駛執照壹年。
    理  由
一、原處分機關交通部公路總局臺中區監理所豐原監理站裁決意
    旨：異議人即受處分人甲○○駕駛車號5289-LM 號自用小客
    車，於民國98年12月16日14時36分許，在國道一號高速公路
    南下172 公里處，因「酒精濃度過量駕車，經儀器測定呼氣
    酒精濃度0.56mg/L」之違規事實，經內政部警政署國道公路
    警察局警員以違反道路交通管理處罰條例第35條第1 項第1
    款規定，製開公警局交字第Z3A016229 號舉發違反道路交通
    管理事件通知單。嗣經原處分機關於99年3 月10日，依道路
    交通管理處罰條例第35條第1 項第1 款規定，以豐監稽監違
    字第裁63-Z3A016229號裁決書，裁處受處分人罰鍰新臺幣（
    下同）4 萬9500元、吊扣普通大貨車駕駛執照12個月，並施
    以道安講習。
二、受處分人聲明異議則以：道路交通管理處罰條例第68條業經
    修除吊扣各級駕照，本人因駕自小客車違規被吊扣駕照為裁
    罰不當，有違行政程序法第7 條，請求撤銷原處分關於吊扣
    駕照1 年部分。
三、按汽車駕駛人飲用酒類或其他類似物後，其吐氣所含酒精濃
    度超過每公升0.25毫克，不得駕車；駕駛汽車經測試檢定酒
    精濃度超過標準，處汽車駕駛人罰鍰1 萬5 千元以上6 萬元
    以下，並當場移置保管該汽車及吊扣駕駛執照1 年，因而肇
    事致人受傷者，並吊扣其駕駛執照2 年，道路交通安全規則
    第114 條第2 款、道路交通管理處罰條例第35條第1 項第1
    款分別定有明文。復按道路交通管理處罰條例第68條業於94
    年12月14日修正，並自95年3 月1 日施行，修正前之道路交
    通管理處罰條例第68條規定：「汽車駕駛人，因違反本條例
    及道路交通安全規則之規定，受吊扣或吊銷駕駛執照處分時
    ，吊扣或吊銷其持有各級車類之駕駛執照」，其立法意旨在
    於違規行為對道路交通秩序之維持及道路交通安全已生較大
    之影響，故規定吊扣或吊銷其持有各級車類之駕駛執照，以
    限制其繼續駕車行駛道路之權利，其係屬駕駛行為之限制，
    並不因所持駕駛執照種類不同而有所差異。而修正後之道路
    交通管理處罰條例第68條規定：「汽車駕駛人，因違反本條
    例及道路交通安全規則之規定，受吊銷駕駛執照處分時，吊
    銷其持有各級車類之駕駛執照」，其立法理由略以：「原條
    文將違法或違規駕駛人所持有各級車類之駕駛執照一併吊扣
    或吊銷，失之過酷，影響人民工作及生活甚鉅，爰修正之」
    等語。故依修正後道路交通管理處罰條例第68條規定，受吊
    扣駕駛執照處分，不再吊扣其持有各級車類之駕駛執照，僅
    於受吊銷駕駛執照處分時，始吊銷其持有各級車類之駕駛執
    照，而限縮修正前條文之適用範圍，即受吊扣駕駛執照處分
    ，不在本條規定適用之列。是依上開規定受吊銷駕照處分者
    ，仍維持吊銷其持有各級車類之駕駛執照，至於受吊扣駕照
    處分者，則僅吊扣其違法或違規當時所駕駛車輛之駕駛執照
    ，不再吊扣其持有各級車類之駕駛執照，其理甚明。
四、經查：
  (一)本件受處分人持有普通大貨車駕駛執照，而於前述時地駕駛
    自用小客車，酒後駕車經檢測後酒精濃度超過規定標準等情
    ，為受處分人所不爭執，並有內政部警政署國道公路警察局
    公警局交字第Z3A016229 號舉發違反道路交通管理事件通知
    單在卷可稽，受處分人之違規事實堪以認定。
  (二)受處分人上開違規行為係發生於98年12月16日，自應適用修
    正後之道路交通管理處罰條例第68條規定。而修正後道路交
    通管理處罰條例第68條之規定，既將「吊扣」等字刪除，是
    依上開說明，受處分人受吊扣駕駛執照處分時，自不得再吊
    扣其持有各級車類之駕駛執照，故原處分機關於作成吊扣駕
    駛執照處分時，應就行為人所應吊扣之駕駛執照種類予以限
    定，始符合依法行政原則。而受處分人為本件違規行為時，
    係駕駛自用小客車（普通小型車），此有上開舉發通知單在
    卷可憑，揆諸前開說明，其依法所受之處分應為限制其駕駛
    普通小型車之權利，即應吊扣其小型車普通駕駛執照，而不
    能越級限制其駕駛普通大貨車之權利。
  (三)另公路機關因汽車駕駛人取得高一級車類之駕駛資格者，應
    換發駕駛執照，並准其駕駛較低級車類之車輛，領有大貨車
    駕駛執照者，得駕駛大貨車、小型車、輕型機器腳踏車。現
    行實務上基於一人一照原則僅逐級核給汽車駕駛執照一張，
    致持有普通大貨車駕駛執照者，因駕駛普通小型車違規，而
    須吊扣小型車普通駕駛執照時，產生技術層面之困難，惟行
    政機關本應時時因應法令之變更，而精進其行政執行成效，
    斷不得因技術層面之困難，即置立法修正通過之條文不予遵
    守適用，甚或逾越比例原則，逕吊扣其持有各級車類之駕駛
    執照，侵害受處分人之工作權，是此執行技術層面之問題，
    尚難據為原處分並無不當之理由，而苛求受處分人容忍，附
    此敘明。
五、綜上所述，本件原處分機關未審酌道路交通管理處罰條例第
    68條規定修正意旨，逕為吊扣普通大貨車駕駛執照12個月部
    分之裁決，難認允當。本件聲明異議為有理由，應由本院將
    原處分關於吊扣普通大貨車駕駛執照12個月部分之裁罰撤銷
    ，並就該撤銷部分，改諭知如主文第2 項所示之處分。至於
    原處分機關另裁處受處分人罰鍰及道安講習部分，未據受處
    分人聲明異議，自非屬本院應予審究之範圍，併予敘明。
據上論斷，應依道路交通管理處罰條例第87條第2 項，道路交通
案件處理辦法第20條，裁定如主文。
中    華    民    國    99    年    4     月    16    日
                        交通庭  法  官  羅智文
上正本證明與原本無異。
如不服本裁定應於送達後五日內向本院提出抗告狀
                                書記官  鄭淑英
中    華    民    國    99    年    4     月    16    日

司法院資訊處製作；財團法人民間司法改革基金會備份。
